【裁判字號】    90,小上,36
【裁判日期】    901003
【裁判案由】    返還借款
【裁判全文】
臺灣板橋地方法院民事判決  九十年度小上字第三六號
    上  訴  人  乙○○
    被上 訴 人  甲○○
右當事人間請求返還借款事件，上訴人對於中華民國九十年一月十一日本院板橋簡易
庭九十年度板小字第六三號第一審判決提起上訴，本院判決如左：
    主      文
上訴駁回。
第二審訴訟費用新臺幣壹仟陸佰零貳元，由上訴人負擔。
    理      由
一、按對於小額程序之第一審判決之上訴，非以其違背法令為理由，不得為之，民事
    訴訟法第四百三十六條之二十四第二項定有明文。依同法第四百三十六條之三十
    二第二項準用同法第四百六十八條、第四百六十九條第一款至第五款之規定，判
    決不適用法規或適用不當，為違背法令；判決有同法第四百六十九條第一款至第
    五款情形之一者，為當然違背法令。是當事人對於小額程序之第一審判決提起上
    訴，如以判決有民事訴訟法第四百六十八條規定不適用法規或適用法規不當為理
    由者，其上訴狀或理由書應有具體之指摘，並揭示該法規之條項或其內容。若係
    成文法以外之法則，應揭示該法則之旨趣。倘為司法院解釋或最高法院之判例，
    則應揭示該判解之字號或其內容。如以民事訴訟法第四百六十九條第一款至第五
    款情形為理由時，其上訴狀或理由書，應揭示合於該條款之事實。上訴狀或理由
    書如未依此項方法表明，或其所表明者，顯與上開法條規定之情形不相合時，即
    難認已對小額程序第一審判決之違背法令有具體之指摘，其上訴自難認為合法。
    又小額訴訟之當事人於第二審程序不得提出新攻擊防禦方法。民事訴訟法第四百
    三十六條之二十八前段復定有明文。次按依民事訴訟法第四百三十六條之三十二
    第二項規定，同法第四百五十二條有關第二審程序之規定，固不在準用之列，惟
    此應係立法疏漏，探求小額訴訟程序之立法原意，同法第四百五十二條應仍在準
    用之列（吳明軒先生著  民事調解、簡易及小額訴訟程序；五南圖書出版有限公
    司；八十九年四月二版一刷第一八八頁參照）。則依同法第四百五十二條前段規
    定，第二審法院不得以第一審法院無管轄權而廢棄原判決。且最高法院二十八年
    上字第一二○九號判例意旨亦認為，第一審判決除違背專屬管轄之規定者外，第
    二審法院不得以第一審法院無管轄權而廢棄之，是第一審法院管轄之欠缺，因第
    一審判決之宣示而補正，當事人在第二審自不得主張第一審法院無管轄權，第二
    審法院即無庸就第一審法院之有無管轄權予以調查。則依上開說明，第一審判決
    除違背專屬管轄之規定者外，其管轄權之欠缺即無違背法令問題。
二、本件上訴人對小額程序之第一審判決提起上訴，核其上訴狀所載之上訴理由係稱
    ：上訴人之住所係在臺中縣，原審簡易庭並無管轄權，況上訴人並無於原審為本
    案之言詞辯論，則原審未依民事訴訟法第二十八條第一項之規定，依職權裁定移
    送管轄法院，其判決自有程序上瑕疵。又實際上上訴人僅向被上訴人借款六萬元
    ，且曾清償一萬多元，則上訴人應僅欠被上訴人四萬多元，並非十萬元云云。
三、經查，上訴意旨既已指摘原審判決違背民事訴訟法第二十八條第一項之規定，係
    判決違背法令，形式上而言，其上訴自屬合法，合先敘明。惟本件並非專屬管轄
    案件，是揆諸前揭說明，第一審法院管轄權之欠缺，已因第一審判決之宣示而補
    正，第二審法院自無庸就第一審法院之有無管轄權予以調查。換言之，原審管轄
    權之欠缺即無違背法令之問題。至上訴意旨謂上訴人僅欠被上訴人四萬多元一節
    ，屬新攻擊防禦方法，亦不得於小額訴訟程序之第二審主張，是依首揭說明，應
    認其上訴為無理由，爰不經言詞辯論，判決如主文。
四、又法院為訴訟費用之裁判時，應確定其費用額，民事訴訟法第四百三十六條之十
    九定有明文。本件上訴費用裁判費一千五百元，郵資一百零二元，共計一千六百
    零二元，應由上訴人負擔，爰諭知如主文第二項所示。
據上論結，本件上訴為無理由，依民事訴訟法第四百三十六條之二十九第二款、第四
百三十六條之三十二第二項、第四百四十九條第一項、第七十八條，判決如主文。
中    華    民      國      九十    年        十        月      三      日
                                    臺灣板橋地方法院民事第三庭
~B審判長法官  游婷麟
~B      法官  白光華
~B      法官  李君豪
右正本證明與原本無異。
本判決不得上訴。
中    華    民      國      九十    年        十        月      三      日
~B法院書記官  吳美瑤


司法院資訊處製作；財團法人民間司法改革基金會備份。
